【裁判字號】    95,易,1108
【裁判日期】    950619
【裁判案由】    詐欺等
【裁判全文】
臺灣臺中地方法院刑事判決              95年度易字第1108號
公  訴  人  臺灣臺中地方法院檢察署檢察官
被      告  乙○
上列被告因詐欺等案件，經檢察官聲請簡易判決處刑（九十五年
度偵緝字第二八九號），本院沙鹿簡易庭認不宜以簡易判決處刑
，簽移本院刑事庭改依通常程序審理，嗣經本院合議庭裁定由受
命法官獨任行簡式審判程序，本院判決如下：
    主    文
乙○動產擔保交易之債務人，意圖不法之利益，將標的物出質，
致生損害於債權人，處拘役伍拾日，如易科罰金，以佰元折算
壹日。
    犯罪事實
一、乙○於民國九十二年五月十一日，以動產擔保交易動產抵押
    之方式，將其所有之車牌號碼Ｘ五─五九００號自小客車設
    定動產抵押權予遠東國際商業銀行股份有限公司臺北逸仙分
    公司（下稱遠東銀行），向該銀行借款新臺幣（下同）六十
    八萬元，為動產擔保交易之債務人。雙方約定借款期限自九
    十三年五月十一日起至九十六年五月十一日止，分三十六期
    攤還，每月一期，每期償還金額二萬四千九百五十六元，且
    標的物停放地點為臺中縣沙鹿鎮○○里○○路六五九巷十二
    號乙○住處，在借款未完全償還前，不得任意遷移、出賣、
    出質、移轉、抵押或為其他處分。詎乙○在取得借款後，僅
    繳付十四期分期付款，自九十四年八月八日即第十五期起即
    未再付款，且意圖為自己不法之利益，於不詳時日，將該車
    輛典當予臺中縣沙鹿鎮○○路六五九巷十二號蕭柏沛所經營
    之「長榮當舖」（該車於九十四年十一月三十日過戶予蕭柏
    沛），致生損害於遠東銀行。嗣遠東銀行於九十四年八月三
    十一日將前開債權及動產抵押權讓與裕融企業股份有限公司
    （下稱裕融公司）。
二、案經裕融公司訴請臺灣臺中地方法院檢察署檢察官聲請簡易
    判決處刑。
    理    由
一、訊據被告乙○對於上揭事實坦承不諱，核與告訴代理人徐惠
    瑩於偵查中指訴及證人蕭柏沛於偵查中證述之情節相符，復
    有貸款暨動產抵押契約書、動產擔保交易動產抵押設定登記
    申請書、動產擔保交易（動產抵押）移轉契約書、動產擔保
    交易動產抵押設定債權人變更登記申請書、汽車新領牌照登
    記書、客戶對帳單─還款明細、催收紀錄、存證信函、訪視
    紀錄表、訪視拍照紀錄、被告身分證影本、車牌號碼Ｘ五─
    五九００號自小客車車籍資料及過戶登記書附於偵查卷可憑
    ，事證明確，被告犯行堪以認定。
二、查被告為前揭動產擔保交易之債務人，其未依約清償貸得之
    款項，將前開汽車出質予他人，致生損害於該動產擔保交易
    債權人裕融公司。核被告所為，係犯動產擔保交易法第三十
    八條之動產擔保交易之債務人，意圖不法之利益，將標的物
    出質，致生損害於債權人之罪。公訴人認被告將該車返還予
    證人蕭柏沛經營之長營當舖，未說明被告違反動產擔保交易
    法第三十八條「遷移、出賣、出質、移轉、抵押或為其他處
    分」之何種犯罪型態，惟依被告供述係因典當，將該車交付
    予證人蕭柏沛，故應屬於「出質」之範疇。爰審酌被告未依
    約繳納購買汽車之分期款項，本質上僅為民事上之債務不履
    行，惡性尚非重大，其動機、目的，犯罪手段尚屬平和，被
    告供述尚欠告訴人十四萬元，及被告犯後坦承所犯、態度良
    好等一切情狀，量處如主文所示之刑，並諭知易科罰金之折
    算標準。
三、聲請簡易判決處刑意旨略以：被告明知其所有之車牌號碼Ｘ
    五─五九００號自小客車，業於九十二年十一月十日向臺中
    縣沙鹿鎮○○路六五九巷十二號蕭柏沛所經營之「長榮當舖
    」用以質押並獲得款項，並於九十三年二月十日流當，竟在
    該車流當後，於不詳時日向不知情之蕭柏沛借出該車使用，
    而意圖為自己不法所有，於九十三年五月十一日，佯以該車
    辦理動產抵押設定予遠東銀行，擔保借款六十八萬元，致核
    保人劉淑惠陷於錯誤而使遠東銀行核撥上開借款，因認被告
    此部分另涉犯刑法第三百三十九條第一項之詐欺取財罪嫌。
    按犯罪事實應依證據認定之，無證據不得認定犯罪事實，刑
    事訴訟法第一百五十四條第二項定有明文。聲請簡易判決處
    刑意旨認被告此部分涉犯詐欺取財犯行，無非以被告於偵查
    中之自白為據。訊據被告堅決否認有何詐欺取財之情事，辯
    稱：並非故意要向銀行詐騙貸款，是生意失敗才未繼續繳納
    貸款，且貸款已付了十四期，現僅積欠銀行十四萬元而已等
    語。經查，被告於偵查中供稱：伊利用典當車輛辦貸款，因
    為做生意賠錢，生活不好過，才辦貸款，伊不知道典當後，
    不可再辦貸款等語（見偵續字第二八九號卷第三五、三六頁
    ），供述不知車輛典當後，不可再以之辦理貸款，尚難認被
    告已自白以公訴人所指之方式向銀行詐欺取財。另證人蕭柏
    沛於偵查中亦證稱：被告於九十二年十一月十日將車號Ｘ五
    ─五九００號車輛典當給伊，因為未繳利息超過三個月零五
    日，依當舖業法之規定，即應將該車辦理過戶予伊，故被告
    在九十四年十一月三十日將車過予伊，這期間被告有向伊借
    該車使用，借很多次，最長一次借二、三天才還，期間沒有
    超過一個星期等語（見同上開偵查卷第三五頁），證述該車
    於九十四年十一月三十日始由被告過戶予其名下，此並有該
    車過登記書在卷可憑。可見被告於九十二年五月十一日以該
    車設定動產擔保向遠東銀行貸款時，非但被告主觀上認該車
    尚為其所有，證人蕭柏沛亦認該車尚為被告所有，否則衡情
    不致出借予被告使用，是該車縱於九十三年二月十日流當，
    但證人蕭柏沛及被告應未注意及此，尚難認被告以該車貸款
    時主觀上有不法所有之詐欺取財意圖。況依證人蕭柏沛前開
    證述及被告之供述，被告於九十二年十一月十日將該車典當
    予證人蕭柏沛後，多次將該車借出，此已違反典舖業法第三
    條第一項第一款就「當舖業」、第四款就「質當」所為之定
    義，車輛借出期間，雙方之法律關係似不能再適用當舖業法
    之規定。又告訴代理人徐惠瑩於偵查中陳稱：被告不是故意
    要詐欺的，被告有繳貸款十四期等語（見同上開偵查卷第三
    六頁），被告既已於貸款後依約繳付一半以上之分期付款，
    與惡意詐欺者於取得款項後置分期付款於不顧者迴然不同，
    是被告辯稱：並非故意要向銀行詐騙貸款，是生意失敗才未
    繼續繳納貸款等語，應可採信。綜上所述，此部分公訴人所
    舉之證據，尚無法證明被告有所指訴之犯行。此外，復查無
    其他積極之證據足資證明被告此部分涉犯公訴人所指詐欺取
    財之犯行，不能證明被告此部分之犯罪事實，依法原應諭知
    無罪之判決，惟公訴人認此部分之犯行，與前開論罪科刑部
    分有牽連犯之裁判上一罪關係，爰不另為無罪之諭知。
據上論斷，應依刑事訴訟法第四百五十二條、第二百七十三條之
一第一項、第二百九十九條第一項前段，動產擔保交易法第三十
八條，刑法第十一條前段、第四十一條第一項前段，罰金罰鍰提
高標準條例第一條前段、第二條，判決如主文。
本案經檢察官甲○○到庭執行職務。
中    華    民    國    95    年    6     月    19    日
                  刑事第十四庭      法  官  黃渙文
上正本證明與原本無異。
如不服本判決，應於送達後十日內向本院提出上訴狀（須附繕本
），上訴於臺灣高等法院臺中分院。
                                    書記官  蔡宜林
中    華    民    國    95    年    6     月    19    日
附錄論罪科刑法條
動產擔保交易法第三十八條 (處分標的物之處罰)：
動產擔保交易之債務人，意圖不法之利益，將標的物遷移、出賣
、出質、移轉、抵押或為其他處分，致生損害於債權人者，處三
年以下有期徒刑、拘役或科或併科六千元以下之罰金。


司法院資訊處製作；財團法人民間司法改革基金會備份。
